【裁判字號】    92,家抗,106
【裁判日期】    920423
【裁判案由】    訴訟救助
【裁判全文】
臺灣高等法院民事裁定                            九十二年度家抗字第一０六號
    抗  告  人  甲○○
                乙○○
右抗告人因與相對人丙○間確認繼承權存在等事件，對於中華民國九十二年二月十八
日九十一年度家救字第一二號所為裁定提起抗告，本院裁定如左：
    主      文
抗告駁回。
抗告費用由抗告人負擔。
    理      由
一、本件抗告意旨略以：相對人未滿六歲，其權利義務由其法定代理人莊維薇行使或
    負擔，莊維薇既代相對人提起確認繼承權存在之訴，則應繳之訴訟費用即應由莊
    維薇負擔，是以審酌相對人有無資力，即應併予參酌莊維薇之資力；依卷內事證
    ，莊維薇除有工作收入外，尚有貸款購車之餘力，顯有籌措款項負擔訴訟費用之
    經濟信用，參其聘請多位律師對抗告人提出訴訟以觀，益見其確非無資力之人。
    又相對人並非杜宗民之婚生子女，在相對人與其受婚生推定之父秦惇間之否認子
    為，故相對人並非杜宗民之合法繼承人，其提起確認繼承權存在之訴，即屬當事
    人不適格；況相對人已另案提起確認親子關係存在之訴，若該案判決親子關係存
    在確定，相對人即可取得繼承杜宗民遺產之權利，反之，相對人即無繼承權可言
    ，是相對人重複提起本件確認繼承權存在之訴，顯無確認利益，其訴為不合法；
    再者，血緣關係諮詢報告單上之血緣關係存在於何人之間，根本無從判斷，該證
    據於訴訟中無證據能力，且血緣關係諮詢報告單及認領同意書、認領委託書上之
    杜宗民簽名，以肉眼觀之，明顯有異，亦無實質證據力，足見相對人提起本訴並
    無勝訴之望。從而原法院以相對人無資力支出訴訟費用，且非顯無勝訴之望，而
    准予訴訟救助，即有未洽，為此提起抗告云云。
二、按「當事人無資力支出訴訟費用者，法院應依聲請，以裁定准予訴訟救助。但顯
    無勝訴之望者，不在此限。」民事訴訟法第一百零七條定有明文。次按「當事人
    無資力支出訴訟費用者，固得聲請訴訟救助，然所謂無資力係指窘於生活，且缺
    乏經濟信用者而言。」 (最高法院四十三年度台抗字第一五二號判例要旨參照)
    。
三、經查本件係相對人請求確認伊對訴外人杜宗明之遺產有繼承權存在，應繼分為三
    分之一，抗告人等應將相對人於原法院九十一年度重家訴字第十八號事件起訴狀
    所載附表所示土地及建物所有權各移轉登記應有部分三分之一予相對人，應繳納
    裁判費新台幣（下同）三十一萬零一百零七元而未繳納，故而聲請訴訟救助，業
    經原法院調閱九十一年度重家訴字第一八號卷宗查明無訛，是本件應予審酌有無
    資力支出訴訟費用之對象係相對人，而非相對人之法定代理人莊維薇，抗告人等
    認法院應以相對人之法定代理人莊維薇為審酌有無資力支出訴訟費用之對象，即
    有誤會。次查相對人係未滿六歲之幼童 (民國八十六年十一月二十四日出生)，
    經原法院調查結果，並無任何財產，亦未在國內之金融機關開設存款帳戶，有財
    政部財稅資料中心九十一年九月十九日資五字第九一一六○七一一號函（含財產
    資料清冊）及華南商業銀行總行等金融機關回函附卷可稽 (見原法院卷第二三至
    一○四頁)，足見相對人顯乏資財能力甚明；再者，相對人未滿六歲，仍未就學
    ，依一般社會通念，當無告貸能力，是其客觀上亦缺乏經濟信用能力。揆諸前開
    說明，相對人顯屬無資力支出訴訟費用之人。
四、末按「關於聲請訴訟救助，民事訴訟法第一百零九條第二項並未規定當事人就非
    顯無勝訴之望，亦應釋明，故當事人不負釋明之責。至其訴訟是否非顯無勝訴之
    望，應由法院依其自由意見決之。」、「民事訴訟法第一百零七條所謂顯無勝訴
    之望者，係指聲請訴訟救助之當事人所提起之訴或上訴依其主張之事實於法律上
    本無獲得勝訴之望；或其起訴或上訴為不合法之情形而言，若尚須經法院調查辯
    論後，始能知悉其勝負之結果者，不得謂為顯無勝訴之望。」 (最高法院六十二
    年度台抗字第五○○號判例要旨及七十五年度台抗字第二二七號裁定要旨參照)
    。本件相對人既已於原法院九十一年度重家訴字第十八號確認繼承權存在之訴中
    提出ＤＮＡ親子血緣關係諮詢報告單及載有自稱為「杜宗明」之人書寫之認領同
    意書、認領委託書等文件為證，則原法院依該等文件為相對人並非「顯無勝訴之
    望」之自由判斷，即無違誤；又抗告人等對於上開確認繼承權存在之訴雖列舉各
    項不合法或無理由之事由，惟均非經法院調查辯論，無法知悉其勝負之結果。是
    以揆諸前開判例及裁定要旨，相對人提起上開確認繼承權存在之訴尚非顯無勝訴
    之望。
五、綜上所述，本件相對人確係無資力支出訴訟費用，且又非顯無勝訴之望，原法院
    依其聲請准予訴訟救助，並無違誤。抗告意旨指摘原裁定不當，求予廢棄，為無
    理由，應予駁回抗告，爰裁定如主文。
中      華      民      國    九十二    年      四      月    二十三    日
                                民事第十六庭
                                    審判長法  官   阮  富  枝
                                          法  官   吳  麗  惠
                                          法  官   黃  豐  澤
右正本係照原本作成。
不得再抗告。
中      華      民      國    九十二    年      四      月    二十五    日
                                          書記官   廖  麗  蓮


司法院資訊處製作；財團法人民間司法改革基金會備份。
